臺灣南投地方法院民事裁定
111年度司繼字第825號
聲  請  人  財政部國有財產署中區分署

法定代理人  趙子賢  
代  理  人  陳晉徹  


上列聲請人聲請核定遺產管理人報酬事件，本院裁定如下：
  主  文
聲請人任被繼承人劉登雄遺產管理人之報酬核定為新臺幣肆萬伍
仟壹佰捌拾元。
程序費用新臺幣壹仟元由被繼承人劉登雄之遺產負擔。
  理  由
一、按遺產管理人得請求報酬，其數額由親屬會議按其勞力及其
    與被繼承人之關係酌定之。關於遺產管理、分割及執行遺囑
    之費用，由遺產中支付之。依民法之規定應開親屬會議時，
    由當事人、法定代理人或其他利害關係人召集之。親屬會議
    不能召開或召開有困難時，依法應經親屬會議處理之事項，
    由有召集權人或利害關係人聲請法院處理之。關於遺產管理
    、分割及執行遺囑之費用，由遺產中支付之。民法第1183條
    、第1150條前段、第1129條、第1132條第2項、第1150條分
    別定有明文。次按聲請法院處理關於酌定遺產管理人報酬事
    件所定應經親屬會議處理之事件，專屬被繼承人住所地法院
    管轄；法院就前條第5項所定事件所為裁定時，得調查遺產
    管理人所為遺產管理事務之繁簡及被繼承人之財產收益狀況
    ，家事事件法第181條第5項、第182條亦有明定。再按遺產
    管理人報酬之酌定性質上屬非訟事件，是法院依職權審酌事
    項，不受當事人聲明拘束，故就不予准許部分，無庸另為駁
    回之諭知。 
二、本件聲請意旨略以：聲請人前經本院以105年度司繼字第489
    號及105年度家聲抗字第13號裁定選任為被繼承人劉登雄（
    男、民國00年00月0日生、身分證統一編號：Z000000000號
    ，生前設籍南投縣○○鄉○○路000號)之遺產管理人，並准對被
    繼承人之債權人及受遺贈人為公示催告確定在案。茲因被繼
    承人劉登雄所有遺產坐落於南投縣○○鄉○○段000地號土地（
    以下簡稱系爭不動產）由被繼承人債權人聲請執行，而系爭
    不動產業於民國111年8月31日拍定，即將定期進行分配。惟
    因本案並無親屬會議可資酌定報酬數額，爰聲請依財政部訂
    頒之「代管無人承認繼承遺產作業要點」之規定，以拍定之
    系爭土地價額新臺幣（下同）3,012,000元之總值1.5﹪計算
    聲請人之管理報酬。聲請酌定遺產管理人報酬新臺幣（下同
    ）45,180元等語。
三、經查，聲請人主張之事實，業據提出本院以105年度司繼字
    第489號、105年度家聲抗字第13號及106年度司家催字第3號
    裁定影本、本院民事執行處投院揚111司執賢字第7106號函
    影本等件為證，並經本院依職權調閱上開卷宗核閱無誤，堪
    信屬實。而依聲請人所提出財政部中區國稅局遺產稅核定通
    知書所示，被繼承人除本件經拍賣之不動產外，尚有24筆土
    地及存款，總價值額約為2,863,487元，惟聲請人管理遺產
    之職務雖尚未完全終結，然於強制執行程序終結後，相關費
    用請求權將無從實現，有即時於強制執行程序中聲明參與分
    配之必要，是聲請人請求酌定報酬，非無理由，應予准許。
　  ，復考量本件遺產管理人所進行者為例行性職務，除辦公示
　  催告、陳報遺產清冊與執行案件等職務外，另斟酌被繼承人
　  之遺產尚有其他待處理事項、聲請人專業能力、所需耗費之
    勞力程度及一般處理委任事務之合理報酬，核定本件遺產管
    理人之報酬為新臺幣45,180元，應屬適當，爰裁定如主文所
    示。
四、程序費用負擔之依據：家事事件法第127條第4項。
五、如不服本裁定應於送達後10日內向本院提出抗告狀，並繳納
    抗告費1,000元。
中　　華　　民　　國　　111 　年　　11　　月　2　 　　日
                  家事法庭  司法事務官  許鈞婷